【裁判字號】    95,台上,7007
【裁判日期】    951221
【裁判案由】    違反毒品危害防制條例
【裁判全文】
最高法院刑事判決            九十五年度台上字第七００七號
上  訴  人  甲○○
上列上訴人因違反毒品危害防制條例案件，不服台灣高等法院中
華民國九十五年九月二十八日第二審判決（九十五年度上訴字第
二五七一號，起訴案號：台灣桃園地方法院檢察署九十四年度偵
字第一七六六四號），提起上訴，本院判決如下：
    主  文
原判決撤銷，發回台灣高等法院。
    理  由
本件原判決認定上訴人甲○○明知海洛因係毒品危害防制條例第
二條第二項第一款規定之第一級毒品，且為懲治走私條例第二條
第四項規定經行政院公告之甲項第四目管制進出口物品，依法不
得運輸、持有、私運進口，竟為貪圖新台幣（下同）三萬元之報
酬，與黃建勳、楊忠銘（均已成年，另案偵辦）及某不詳姓名年
籍之中華民國籍成年男子一名，共同基於運輸及自大陸地區私運
管制物品第一級毒品海洛因入境國內之犯意，由楊忠銘負責購買
往返澳門、台灣之機票，黃建勳並負責上訴人之機票費用及大陸
地區食宿費用。嗣再由黃建勳、楊忠銘於國內撥打電話上訴人使
用之0000000000號行動電話門號，與上訴人聯絡機票、食宿事宜
，另由在大陸地區廣東省珠海市之前開姓名年籍不詳之成年男子
負責安排上訴人、黃建勳、楊忠銘三人在大陸地區之住宿事宜。
民國（下同）九十四年十月五日凌晨某時許，黃建勳在台中市○
○○街三十七號二樓其住處內，交付一部分之報酬即現金二萬元
予上訴人。上訴人、黃建勳及楊忠銘三人並於九十四年十月五日
下午三時許，在桃園縣中正國際機場搭乘澳門航空公司NX-521航
班班機飛抵澳門，再換搭計程車前往大陸地區廣東省珠海市某處
，與上開不詳姓名年籍之成年男子碰面，於當日（即五日）投宿
在該名男子安排之民宿內，再相偕於翌日（即六日）前往廣東省
深圳市。九十四年十月七日某時許，黃建勳、楊忠銘二人即帶同
上訴人前往深圳市某超級市場購買鞋底尺寸大於上訴人雙腳尺寸
之涼鞋一雙，再由楊忠銘、黃建勳與上開真實姓名年籍不詳之成
年男子將海洛因二包（驗餘淨重共293.80公克，純度百分之33.2
9，純質淨重共97.81公克，包裝重共43.64公克）分別置入該雙
涼鞋鞋底內後，於九十四年十月八日下午二、三時許，由上開不
詳姓名年籍之成年男子在上訴人住宿之深圳市民宿內，交付在鞋
底內夾藏毒品海洛因二包之上開涼鞋一雙予上訴人。九十四年十
月九日下午某時許，上訴人穿著上揭涼鞋離開珠海，獨自轉經澳
門搭乘澳門航空公司NX-518航班飛機返國，於同日下午七時許，
返抵桃園縣中正國際機場而運輸及自大陸地區私運管制物品海洛
因入境。迨九十四年十月九日下午七時二十分許，上訴人在中正
國際機場第二航廈通關時，經內政部警政署航空警察局安檢隊警
員吳福龍察覺神情怪異，且腳上穿著之涼鞋甚為新穎，並在通關
櫃臺前稍作停留，形跡可疑，乃上前攔查，並於檢查行李及涼鞋
後，在上開涼鞋鞋底內扣得海洛因二包及在上訴人身上扣得其所
有用以聯繫黃建勳、楊忠銘運毒，搭配門號0000000000號使用之
ＮＯＫＩＡ牌行動電話一具，而查獲上情等情，因而撤銷第一審
判決，改判仍依想像競合犯規定，從一重論處上訴人共同運輸第
一級毒品之罪刑，固非無見。
惟查上訴人於偵審中均否認有走私運輸上揭海洛因毒品之犯罪故
意。其於原審法院仍辯稱：伊係受楊忠銘、黃建勳二人設計，騙
伊去大陸地區相親假結婚，當時要相親時，他們（指楊忠銘、黃
建勳二人）說穿布鞋太髒，叫伊換上涼鞋，他們何人把毒品藏在
鞋子裏面，伊不知道，後來伊確有跟女孩子相親。伊原先不知道
穿的鞋子裏面有海洛因，是在入境時被警察查獲才知道等語（見
原審上訴字卷第五頁、第六頁），究竟其上揭所辯，是否實在，
原審未傳喚另案經檢察官偵辦之被告楊忠銘到庭具結作證，並調
閱黃建勳、楊忠銘另案經檢察官偵查或法院審判之卷證資料，以
釐清事實，遽以被告上揭辯解與證人黃建勳於法院審理中證述情
節互有出入為由，而認被告辯解不足採信，並為上揭判決，自嫌
速斷，並有應於審判期日調查之證據未予調查之違誤。上訴意旨
執以指摘原判決不當，非無理由。應認原判決有撤銷發回更審之
原因。
據上論結，應依刑事訴訟法第三百九十七條、第四百零一條，判
決如主文。
中    華    民    國  九十五  年   十二   月  二十一  日
                      最高法院刑事第九庭
                          審判長法官  陳  正  庸
                                法官  王  居  財
                                法官  林  開  任
                                法官  林  立  華
                                法官  劉  介  民
      本件正本證明與原本無異
                                      書  記  官
中    華    民    國  九十五  年   十二   月  二十九  日
                                                    Ｒ


司法院資訊處製作；財團法人民間司法改革基金會備份。
